【裁判字號】    90,自,53
【裁判日期】    900425
【裁判案由】    誹謗等
【裁判全文】
臺灣臺北地方法院刑事判決                              九十年度自字第五三號
    自  訴  人  乙○○
    被      告  甲○○
    被      告  丙○○
右列被告因誹謗等案件，經自訴人提起自訴，本院判決如左：
    主  文
甲○○、丙○○被訴於民國八十九年一月十二日、同年四月二十一日、同年五月二十
四日誹謗部分，均不受理。
甲○○、丙○○被訴於八十九年十一月二十四日誹謗部分，均無罪。
    理  由
一、按：
    (1)法院認為應科拘役、罰金或應諭知免刑或無罪之案件，被告經合法傳喚無正當
      理由不到庭者，得不待其陳述逕行判決。刑事訴訟法第三百零六條定有明文。
    (2)再查，刑法第三百十四條規定，妨害名譽及信用罪，須告訴乃論。刑事訴訟法
      第二百三十七條第一項則明定，告訴乃論之罪，其告訴應自得為告訴之人知悉
      犯人之時起，於六個月內為之。同法第三百零三條三款另規定，告訴或請求乃
      論之罪，未經告訴、請求或其告訴、請求經撤回或已逾告訴期間者，法院應諭
      知不受理之判決；此一判決得不經言詞辯論為之（同法第三百零七條）。自訴
      程序則於同法第三百四十三條準用上述規定。
    (3)犯罪事實，應依證據認定之，無證據不得推定其犯罪事實，刑事訴訟法第一百
      五十四條定有明文；又不能證明被告犯罪者，應諭知無罪之判決，同法第三百
      零一條第一項亦定有明文。又刑事訴訟法所謂認定事實之證據，係指足以認定
      被告確有犯罪行為之積極證據而言，該項證據自須適合於被告犯罪事實之認定
      ，始得採為論罪資料（最高法院二十九年上字第三一０五號判例）。
二、自訴意旨：被告甲○○於臺灣高等法院八十八年度上字第九九三號民事事件中，
    擔任被上訴人丙○○訴訟代理人，二人於該案審理時，有下列誹謗等行為：（見
    自訴狀、本院九十年二月二十日筆錄）
    (1)民國（下同）八十九年一月十二日，右述案件準備程序庭期時，丙○○轉由甲
      ○○公然陳述：「因上訴人小孩很會花錢，所以請被上訴人（指丙○○）將買
      賣價金先扣住一部分作為將來建屋之用。」
    (2)八十九年四月二十一日，於丙○○書狀記載：「上訴人（即自訴人之父劉欽松
      ）預扣工程款之另一原因，是因為其養子乙○○很會花錢（意指「敗家子」）
      ，其曾向丙○○表示，其擔心如果錢不早先預付，則以後是不是還能付就不一
      定了。」。
    (3)八十九年五月二十四日，右述民事事件踐行準備程序時，法官訊問劉欽松：「
      是否曾向對造說過你的孩子很會花錢故要將錢寄在丙○○處」。劉欽松則答稱
      ：「沒有。」。足證甲○○、丙○○右述陳述係虛偽不實。
    (4)迨八十九年十一月二十四日該案準備程序時，甲○○表示：「因對造表示要先
      給否則會沒錢。」此一言行，延續右述行為，屬於連續犯，均觸犯誹謗罪。
    被告二人行為除觸犯刑法三百十條誹謗罪外，同時構成使公務員登載不實罪、以
    及業務上登載不實罪。並提出相關筆錄、書狀影本為證。
三、被告丙○○均未答辯，甲○○則以書面表示自訴人曾就同一事實自訴，經本院八
    十九年度自字第一０八三號裁定駁回。事後再鑿附會，將八十九年十一月二十四
    日筆錄納入犯罪事實，但是該次陳述均未提及自訴人；且被告亦無偽造文書行為
    可言（見審卷第二四至二六頁），並提出相關裁判影本佐證。經調查：
    (1)再其次，被告二人雖向本院請假，但所提診斷資料並不足以證明劉君不能行動
      ，旅遊證件亦無從證明係俞君於審理期日出國；被告係受合法通知而未出庭辯
      論，先予說明。
    (2)自訴人於八十九年一月十二日當庭聽到被告訴說右述二之(1)之內容（見審卷第
      六二頁）。右述二之(2)(3)部分，自訴人亦坦承開庭時有在場，親耳聽到被告誹
      謗言語（見本院八十九年度自字第一０八三號案卷八十九年十二月二十一日筆
      錄）。顯見此部分自訴已逾六個月告訴期間。依據首揭說明，本院應就此部分
      為不受理判決。
    (3)再者，右述二之(4)內容僅為「因對造表示要先給否則會沒錢。」（見審卷第十
      五頁背面影印筆錄）；自訴人雖認為此部分與先前各次開庭陳述有連續犯關係
      ，然而該次陳述方式顯與先前數次內容有別，且未提及自訴人，即不可能對其
      名譽造成損害，自訴人空言俞君涉有誹謗、丙○○係共犯，顯非事實；俞君所
      辯確屬實情。此外，復查無其他確切事證，足資證明被告二人涉有此部分誹謗
      犯行，既不能證明被告犯罪，自應為無罪之裁判。
    (4)再其次，刑法第二百十五條業務登載不實罪，須以公務員有實質審查權為前提
      ，訴訟筆錄僅係記載當事人及訴訟關係人所為陳述，書記官並無權審核陳述內
      容是否為真正；至於當事人在法庭上所為陳述，無論內容真假，亦不生刑法第
      二百十四條使公務員登載不實罪。自訴人認為被告右述各件行為尚涉及刑法第
      二百十四條、第二百十五條犯罪，顯係誤認，附此說明。
四、據上論斷，應依刑事訴訟法第三百四十三條、第三百零二條第三款、第三百零一
    條第一項、第三百零六條、第三百零七條，判決如主文。
中      華      民      國      九十      年      四    月    二十五    日
                                     臺灣臺北地方法院刑事第一庭
                                         法  官    吳燁山
右正本證明與原本無異。
如不服本判決，應於送達後十日內，向本院提出抗告狀（應附影本）
                                         書記官  王黎輝
中      華      民      國      九十      年      四    月    二十六    日


司法院資訊處製作；財團法人民間司法改革基金會備份。
